臺灣雲林地方法院民事判決　九十三年度訴字第二七號
　　原　　　告　　己○○
　　訴訟代理人　　吳炳輝律師
　　被　　　告　　庚○○○
　　　　　　　　　丁○○
　　兼
　　訴訟代理人　　戊○○
　　被　　　告　　丙○○
　　　 　　　　　 乙○○
右當事人間請求給付借款事件，於民國九十三年四月二十一日言詞辯論終結，本院判
決如左：
    主    文
原告之訴及假執行之聲請均駁回。
訴訟費用由原告負擔。
    事    實
甲、原告方面：
一、聲明：求為判決：(一)被告庚○○○、丁○○、戊○○、丙○○、乙○○應各給
    付原告新台幣  (下同)二十八萬五千七百十四元，及均自民國九十三年三月二十
    一日起至清償日止，按週年利率百分之五計算之利息。(二)訴訟費用由被告負擔
    。 (三)原告願供擔保請准宣告假執行。
二、陳述：
(一)已故王元順生前於八十一年一月十八日、八十二年四月二十七日、八十二年十月
    六日向原告借款七十萬元、一百萬元及三十萬元，合計二百萬元，未約定利息，
    亦未約定返還期限，王元順嗣於八十五年二月八日死亡，其遺產繼承人有被告庚○○○  (配偶)、原告、被告丁○○、戊○○、丙○○、乙○○及共同被告甲○○即王樺釧  (後六人均為子女，其中甲○○已在本件與原告成立訴訟上和解)，
    依法應繼承王元順所遺債務。又王元順之七名遺產繼承人之應繼分均為七分之一
    ，爰提起本件訴訟，請求判命被告庚○○○、丁○○、戊○○、丙○○、乙○○
    各返還原告二十八萬五千七百十四元 (二百萬元之七分之一，未滿一元部分不計
    )，並均給付自九十三年三月二十一日 (催告滿一個月翌日)起至清償日止按週年
    利率百分之五計算之利息。
(二)王元順生前固於八十四年六月間贈與原告農地三‧五分  (台制，下同)及農舍一
    棟，登記於原告之妻賴素惠名下，但亦於八十四年之前分別贈與被告丁○○、戊○○農地二‧七分，並登記於其等之妻鄭玉珠、楊惠敏名下，至原告之所以受贈
    較多不動產，乃因原告之子王弘毅為長孫之故，並非分配不公。
(三)證據：提出匯出匯款回條聯三紙及本院九十二年度調字第五六號分割共有物事件
    書狀二件為證。
乙、被告方面：
一、聲明：求為判決：(一)原告之訴及假執行之聲請均駁回。(二)訴訟費用由原告負
    擔。(三)如受不利之判決，被告願供擔保請准宣告免為假執行。
二、陳述：
(一)按當事人主張有利於己之事實者，就其事實有舉證之責，民事訴訟法第二百七十
    七條前段定有明文。查本件原告主張之事實，固據其提出匯出匯款回條聯三紙為
    證，惟上述匯出匯款回條聯僅足以證明原告有於八十一年一月十八日、八十二年
    四月二十七日、八十二年十月六日先後交付王元順七十萬元、一百萬元及三十萬
    元之事實而已，並非當然可以代替借據，從而自難憑此即謂原告與王元順間存有
    消費借貸關係。又本件既係原告主張其權利存在，自應由原告負舉證之責，原告
    如不能舉證證明其主張之事實為真實，即應駁回其請求。
(二)八十一、二年間，除原告匯給王元順二百萬元外，被告戊○○亦匯給王元順二百
    萬元，供其興建房屋使用，原告及被告戊○○先前購屋均曾受王元順資助，且父
    子之間關係匪淺，原告及被告戊○○匯款供王元順興建房屋，其性質應屬贈與，
    難以認為有消費借貸關係存在。又原告及戊○○匯款供王元順興建之房屋，連同
    其坐落之農地，在王元順生前即已移轉登記為原告之妻賴素惠所有，原告主張王
    元順向其借款未還，進而向被告即王元順之繼承人請求返還借款，尤難謂有理由
    。
三、證據：提出雲林縣虎尾地政事務所民眾閱覽異動索引、雲林縣稅捐稽徵處虎尾分
    處八十五年度契稅繳款書及雲林縣政府建設局使用執照各一件為證。
    理    由
一、原告主張：已故王元順生前於八十一年一月十八日、八十二年四月二十七日及八
    十二年十月六日向伊借款共二百萬元，未約定利息，亦未約定返還期限，王元順
    嗣於八十五年二月八日死亡，兩造均為其遺產繼承人  (另一繼承人為甲○○)，
    應繼分各為七分之一，而上開借款迄未據返還，伊於催告滿一個月後，自得請求
    被告各按其應繼承分比例返還借款，並加計法定遲延利息等情，爰依消費借貸及
    繼承之法律關係，求為命被告庚○○○、丁○○、戊○○、丙○○、乙○○各給
    付伊二十八萬五千七百十四元及其法定遲延利息之判決。
二、被告則以：原告與被告戊○○固各有匯款二百萬元供王元順興建房屋之事實，惟
    王元順與原告及被告戊○○為父子，關係匪淺，王元順並曾資助原告及被告戊○○購屋，原告及被告戊○○匯款予王元順，其間之法律關係應為贈與，而非消費
    借貸，且王元順所興建之房屋連同其坐落之農地，在王元順生前即已贈與並移轉
    登記為原告之妻賴素惠所有，尤見王元順與原告間並無消費借貸關係存在。本件
    原告之請求，非有理由，應予駁回等語，資為抗辯。
三、按稱消費借貸者，謂當事人一方移轉金錢或其他代替物之所有權於他方，而約定
    他方以種類、品質、數量相同之物返還之契約，民法第四百七十四條第一項定有
    明文。又當事人主張有金錢借貸關係存在，須就其發生所須具備之特別要件即金
    錢之交付及借貸意思表示一致負舉證責任，若僅證明有金錢之交付，未證明借貸
    意思表示互相一致者，尚不能認有金錢借貸關係存在 (參見最高法院八十一年度
    台上字第二三七二號判決) 。經查：原告主張其於八十一年一月十八日、八十二
    年四月二十七日、八十二年十月六日分別貸與王元順七十萬元、一百萬元及三十
    萬元，合計二百萬元之事實，固據其提出匯出匯款回條聯三紙及本院九十二年度
    調字第五六號分割共有物事件書狀二件為證，惟上開匯出匯款回條聯僅足證明原
    告有匯款予王元順之事實，並不能證明原告與王元順間存在有消費借貸關係，而
    上開書狀則為兩造間分割共有物事件被告丁○○之補充聲明狀及原告之答辯狀，
    並未涉及本件匯款，自均難憑以認定原告與王元順間除有金錢之授受外，並有消
    費借貸意思表示之合致。又原告及被告戊○○匯款供王元順興建之房屋 (以被告
    庚○○○名義起造之農舍，未辦保存登記) 及其坐落之雲林縣虎尾鎮○○段三六
    九之三地號農地  (原登記在被告庚○○○名下)，在王元順死亡前即已於八十四
    年間贈與並移轉為原告之妻賴素惠所有  (房屋部分嚴格言之為讓與事實處分權)
    ，有被告提出之雲林縣虎尾地政事務所民眾閱覽異動索引、雲林縣稅捐稽處虎尾
    分處八十五年度契稅繳款書及雲林縣政府建設局使用執照各一件在卷可憑，並為
    原告所不爭執。依原告所述，此實質上為王元順對其及其子王弘毅之贈與，準此
    ，倘王元順與原告間確有消費借貸關係存在，王元順應無未返還借款即先將不動
    產贈與原告之理？是原告主張其與王元順間有消費借貸關係存在，益堪置疑。至
    共同被告甲○○雖陳稱王元順與原告間確有消費借貸關係存在，且與原告成立訴
    訟上和解，同意返還原告二十八萬五千七百十四元並給付自九十三年四月一日起
    至清償日止按週年利率百分之五計算之利息，但此純屬其個人判斷上開匯款為借
    款所致，且其最初亦陳稱：「原告及戊○○均有寄錢回家給我父親蓋房子沒有錯
    ，但是金額我不清楚。我認為是幫助父親蓋子不是借錢，而且他們二人是老大、
    老二先出社會奮鬥，都曾經接受父親的資助，我認為他們出錢蓋房子應該是一種
    回饋」等語，可見甲○○亦不能確知上開匯款是否為借款，則甲○○嗣後之說詞
    自難資為有利於原告之證據。綜上所述，原告除已證明有交付二百萬元於王元順
    之事實外，並不能證明其與王元順間確有消費借貸意思表示之合致，揆諸首開說
    明，自難認為其彼此間有消費借貸關係存在。從而，原告依消費借貸及繼承之法
    律關係，請求被告庚○○○、丁○○、戊○○、丙○○、乙○○各返還借款二十
    八萬五千七百十四元並加計法定遲延利息，即非有理由，應予駁回。
四、原告之訴既經駁回，其假執行之聲請已失所附麗，應併駁回之。
五、據上論結，本件原告之訴為無理由，依民事訴訟法第七十八條，判決如主文。
中　　　華　　　民　　　國　　九十三　　年　　　四　　　月　　二十九　　日
                                    臺灣雲林地方法院民事第一庭
~B法　　　官　春生
右為正本係照原本作成。
如對本判決上訴須於判決送達後二十日內向本院提出上訴狀。（須附繕本）
中　　　華　　　民　　　國　　九十三　　年　　　四　　　月　　二十九　　日
~B法院書記官　張雅如
